【裁判字號】    89,台上,2222
【裁判日期】    890427
【裁判案由】    貪污等罪
【裁判全文】
最高法院刑事判決                              八十九年度台上字第二二二二號
    上   訴   人  台灣高等法院檢察署檢察官
    上訴人即被告  庚○○  女
                  己○○  男
    右   一   人
    選 任辯護 人  高素真律師
    被        告  丁○○  男
    上訴人即被告  丙○○  男
    右   一   人
    選 任辯護 人  徐揆智律師
    上訴人即被告  癸○○  男
                  辛○○  男
    右   一   人
    選 任辯護 人  林辰彥律師
                  黃淑怡律帥
    上訴人即被告  壬○○  男
                  丑○○  男
                  子○○  男
                  戊○○  男
                  甲○○  男
                  乙○○  男
    右   一   人
    選 任辯護 人  林祥杞律師
    上訴人即被告  寅○○  男
    選 任辯護 人  羅明通律師
右上訴人等因被告等貪污等罪案件，不服台灣高等法院中華民國八十八年一月十三日
第二審判決（八十六年度上訴字第五五○二號，起訴案號：台灣板橋地方法院檢察署
八十四年度偵字第一八一九六號等案號），提起上訴，本院判決如左：
    主  文
原判決關於庚○○、己○○行賄部分，及丙○○、癸○○、寅○○、壬○○、乙○○
、辛○○、丁○○部分撤銷，發回台灣高等法院。
其他上訴駁回。
    理  由
本件分四部分說明之。
一庚○○、己○○行賄、及丙○○、癸○○、寅○○、壬○○、乙○○、辛○○等（
發回）部分。
本件原判決認定上訴人庚○○、己○○二人與丑○○等人於民國八十三年及八十四年
間，先後在板橋市經營「面子問題男士護膚中心」、及「新貴族護膚坊」、「遠東坊
護膚中心」（以下簡稱「面子問題」、「新貴族」、「遠東坊」），經營色情按摩業
，為免於被取締，竟連續向台北縣警察局勤務指揮中心主任即上訴人丙○○、該局板
橋分局行政組警員即上訴人癸○○、後埔派出所警員即上訴人壬○○、乙○○、辛○
○等人行賄；另上訴人寅○○為後埔派出所主管明知上情，竟予包庇，不予取締，間
接圖利庚○○經營色情行業等情。因而撤銷第一審關於庚○○、己○○行賄及丙○○
、癸○○、寅○○、壬○○、乙○○、辛○○部分之判決，改判仍論處庚○○、己○
○共同連續對於依據法令從事公務之人員，關於違背職務之行為交付賄賂罪刑；丙○
○、癸○○、壬○○、乙○○、辛○○連續依據法令從事公務之人員，對於違背職務
之行為收受賄賂罪刑；另寅○○依據法令從事公務之人員，對於主管之事務間接圖利
罪刑。固非無見。
惟查，(一)、按收受賄賂罪，須所收之不法報酬，與公務員之職務行為或違背職務之行
為具有對價之關係，苟非關於職務行為或違背職務行為之報酬，即不得謂為賄賂。原
審認定丙○○包庇庚○○經營色情行業，不予取締，而於八十三年二月五日、同年五
月三日分別收受庚○○行賄之黃金乙塊及新台幣（下同）五萬元等情。但庚○○原先
於八十二年九月起經營之「面子問題」，於八十三年四月十一日被警查獲而停業，嗣
於八十四年二月及五月間始另開設「新貴族」及「遠東坊」，則庚○○於八十三年五
月三日交付五萬元與丙○○當時，庚○○並未經營色情業，其交付此款用意何在﹖究
與丙○○之職務行為有何對價關係﹖關係其二人是否構成行賄及收賄罪責，原審對此
未詳細審究論述，尚嫌理由不備。(二)、原判決事實欄記載，己○○於八十四年九月初
交付三萬元賄款與華繼鼎轉交戊○○；另於同年十月初，己○○又託庚○○轉交賄款
六萬元予戊○○等情（見原判決第十一頁第一至五行），倘屬無訛，應分別係己○○
與華繼鼎、及己○○與庚○○間為行賄之共同正犯，乃其理由竟謂庚○○、己○○與
華繼鼎為行賄戊○○之共同正犯（見原判決第四十六頁第五、六行），前後不一致，
自屬理由矛盾。(三)、檢察官起訴意旨，指庚○○自八十四年四月起，每月及端午、中
秋二節交付己○○賄款四萬元，己○○以其中一萬元購買茶葉等實物及其餘現款三萬
元行賄交付與癸○○。倘屬無訛，該「茶葉等實物」同屬賄賂，乃原判決僅認定己○
○每次交付賄款三萬元與癸○○（見原判決第十一頁第十七行），對於有無交付「茶
葉等實物」之賄賂一節，疏而未論，自有已受請求之事項未予判決之違法。(四)、原判
決認定寅○○知情庚○○經營色情行業，不予取締，使其獲取營業利益，係犯有圖利
罪及修正前刑法第二百三十一條第四項之包庛罪。則癸○○亦係專辦板橋分局轄內色
情行業之查報、取締等任務（見原判決第十一頁第八、九行），其於收受庚○○賄賂
後而不予取締「新貴族」、「遠東坊」之色情行業，能否謂無包庇之犯行﹖原審徒以
癸○○於八十四年三月間（收賄之前）前往臨檢，當時未發現有色情行為，並無故為
包庇之犯行，因此認為不證明癸○○犯有包庇罪（見原判決理由第壹段之四）而「不
另為無罪之諭知」，似與認定寅○○包庛罪之標準不一，亦嫌理由矛盾。(五)、原判決
（見第四十六頁第六、七行）理由論寅○○、壬○○包庛色情罪部分為共同正犯，
但其事實欄並未詳載蘇、劉二人就此包庇罪部分有何犯意聯絡及行為分擔之事實，前
開論自失所依據，亦屬可議。(六)、按直接圖利罪，係指行為人之違法行為可使自己
或第三人直接圖得利益，無須迂迴假手他人而言：至於間接圖利罪，則係指行為人運
用迂迴曲折之方法或假手他人，使利益歸屬於自己或第三人者。依原判決所云，寅○
○明知庚○○經營之「新貴族」「遠東坊」確有色情交易之不法行為，竟基於圖利庚
○○繼續營業獲利之犯意，未加取締，使「新貴族」、「遠東坊」每月獲取二至五萬
元不等之不法營業利益等情，倘使無誤，寅○○係不加取締而直接使庚○○獲取營業
利益，似屬直接圖利，原判決認係間接圖利，非無可議。(七)、原審認定壬○○並未前
往「新貴族」、「遠東坊」臨檢，為應付民眾檢舉，乃於八十四年九月十二日偽造警
員陳坤清之署押，偽作有共同前往臨檢，查獲「遠東坊」無照營業之「違反社會秩序
維護法案件現場紀錄」；嗣於八十四年九月二十三日又偽簽楊宏志、乙○○署押，偽
造一同前往查獲「新貴族」僱用明眼人林春桂按摩之「違反社會秩序維護法案件現場
紀錄」及警訊筆錄，以庇護庚○○之色情行為。而寅○○明知「新貴族」、「遠東坊
」確有色情交易，為圖利庚○○，任由壬○○依上述無照營業或違反殘障福利法查處
之方式處理，對於庚○○之不法色情行為予以庇護等情。此所謂「任由」壬○○依無
照營業或違反殘障福利法之方式處置，究竟其情節如何﹖原判決並未詳細記載；再者
，壬○○有無向寅○○呈閱「行使」上述偽造之公文書﹖寅○○究否知情上開現場紀
錄所載內容不實，以及陳坤清、楊宏志、乙○○之署押為偽造而仍予批准﹖原判決並
未明白認定，致此部分事實尚欠明瞭。原審據此認為寅○○庇護，亦嫌理由不備。(八)
、原判決論述庚○○於八十四年二月間開設「新貴族」，同年五月間起經營「遠東坊
」。但關於乙○○收受賄賂部分，認定乙○○於八十四年二月至七月間按月收受庚
○○經營「新貴族」、「遠東坊」二處色情處所之賄賂三萬元等情（見原判決第十四
頁第三至九行）。該「遠東坊」於八十四年二至四月間尚未營業，何致交付賄賂﹖上
述認定不無矛盾。(九)、共同被告不利己之供述，固得採為其他共同被告犯罪之證據，
惟此項不利之供述，仍應調查其他必要之證據，以察其是否與事實相符，自難專憑此
項供述，為其他共同被告犯罪事實之認定。原審認定乙○○、辛○○收受賄賂部分，
無非依憑庚○○於調查、偵查中指陳李、葉二人收賄等供詞為論據。惟庚○○之供述
究否與事實相符，原判決並未明有何其他足以補強庚○○所謂交付賄賂之佐證，依
前述說明，原審所為認定尚與證據法則不合。(十)、辛○○一再辯稱：伊主動陳報上級
於八十三年三月二十六日至四月九日派警前往「面子問題」站崗，嗣因警力不足，乃
報請台北縣警察局督察室前往取締，因此庚○○挾嫌誣陷伊收賄等情，此有利之辯解
，並非不易調查，原審何以不函詢台北縣警察局督察室，該局督察查獲「面子問題」
經營色情行業，是否葉某所查報﹖原審對此未深入調查，並於理由中論述，自屬未盡
調查能事。(十一)、華繼鼎證陳庚○○每月可拿到「臨檢表」，而庚○○亦供認「臨檢表
」係伊在派出所抄的，一個月大概有八、九次等語（見第一審八十五年十二月十三日
訊問筆錄），究竟何人提供臨檢資料與庚○○，關係有無洩漏秘密之問題。案經發回
，允宜深入調查明白。上訴人庚○○等人上訴意旨，均指摘原判決關於此部分為不當
，非無理由，應認有發回更審之原因。
二丁○○（發回）部分：
原判決以第一審檢察官公訴意旨略稱，被告丁○○與庚○○、己○○共同出資在板橋
市○○○路經營「新貴族」，容留數十名良家婦女與不特定男客為賣淫或猥褻之行為
，以為常業。因認被告丁○○犯有修正前刑法第二百三十一條第三項第二項、第一項
之常業容留良家婦女與他人姦淫及常業使人為猥褻行為罪嫌云云。惟經審理結果，認
為被告丁○○係將該店讓與庚○○經營，並無合夥，是不能證明被告犯罪，乃撤銷第
一審論處被告丁○○罪刑部分之判決，改判諭知被告無罪。固非無見。
惟查，依丁○○本人提出八十四年三月十七日其與庚○○簽訂之字據，記載：「茲本
人將持有館前東路三十九號三樓新貴族指油店持有之股份四分之一，承租黃伶小姐，
承租期間與該店經營時間中，按月收取租金二萬七千元正，並於每月十七日晚上六點
取錢（註明此租金月頭取），聲明本人絕無轉讓、租或其他用途，若有違約，願放棄
股權及所有先訴抗辯權。」等語。載明丁○○將其持有之「股份四分之一」出租予黃
伶（即庚○○），此與庚○○、己○○二人於偵審中一再指陳「新貴族」股東共三人
，除其二人外，丁○○占四分之一股份等情節之股份數額相符，此是否足以證明丁○
○為「新貴族」之股東﹖且丁○○如係將該店頂讓與庚○○，何以該字據記載丁○○
將其持有之「股份四分之一」出租﹖則其餘四分之三之股份屬於何人﹖其餘之股東是
否一同出租與庚○○﹖更有進者，該字據末段記載「（丁○○）若有違約，願放棄股
權及所有先訴抗辯權。」一語，倘其與庚○○間確為單純之租賃關係，何故丁○○違
約須對庚○○「放棄股權」？又該「新貴族」係於八十四年二月間即已開業，何以遲
至同年三月十七日才簽訂上述字據「租約」？凡此均有疑問，原審並未深入審究明白
。又庚○○對該字據簽訂之經過，說明該址原係由丁○○、己○○與他人合夥經營，
因欠租三個月，丁○○、己○○乃邀其入股，於民國八十四年一月協議股金為五十萬
元，其出資二十五萬元，佔二分之一，丁○○、己○○各佔四分之一。嗣因經營二個
月尚無法分紅，丁○○不悅，至店中吵鬧，庚○○乃與之妥協，由丁○○每月十七日
至店中收取其所要求之每月固定紅利三萬元，又為防丁○○變卦或將股份私下賣與他
人，影響經營，乃與之立下合約一紙。丁○○原要求之每月固定紅利為三萬元，立約
時其要求林某每月捧場三次，扣除每次店中利潤一千元，共三次計三千元，故合約立
明每月二萬七千元，丁○○於偵審中所言以二十七萬元將店讓與或租與庚○○，分十
月收取乙節，均屬謊言等情。與上開字據所載情事，似屬符合，究否實情可信，原判
決並未詳細論斷、說明，而逕認庚○○與己○○所云，不足採為不利於被告丁○○之
認定，自嫌未盡調查能事，併有理由不備之違誤。檢察官上訴意旨，指摘原判決此部
分為不當，非無理由，應認有撤銷發回更審之原因。又刑法第二百三十一條業於八十
八年四月二十一日經總統公布修正施行，而有新舊法比較適用之問題。案經發回，允
宜注意及此。
三庚○○、己○○、丑○○、子○○、甲○○共同常業使人為猥褻行為（駁回）部分
按刑事訴訟法第三百七十七條規定：上訴於第三審法院，非以判決違背法令為理由，
不得為之。是提起第三審上訴，應以原判決違背法令為理由，係屬法定要件。且必須
依據卷內資料為具體之指摘，並足據以辨認原判決已具備違背法令之形式，始屬相當
。原審依憑上訴人庚○○、己○○、子○○、甲○○，及已判處罪刑確定之共同被告
許項、林春桂、黃健國、華繼鼎等人於法務部調查局台北縣調查站調查、警訊、檢
察官偵查及第一審審理中分別自白犯行不諱，互核彼此所供情節相符；且經證人池美
齡、黃秀月證實，並有經查獲之色情按摩小姐工作紀錄表、保險套、色情營業所得款
項扣案為證。復明庚○○與己○○於民國八十四年七月八日電話交談中，言及丑○
○有出資十萬元等情事，有監聽錄音帶在卷為證。而己○○於偵查中亦供證丑○○係
「遠東坊」股東之一；另庚○○又供述己○○、丑○○曾前往作「半套」色情按摩，
足見己○○、丑○○均係知情而出資參與該色情按摩業；暨明認定庚○○等五人所
為應成立常業犯等事證，因認上訴人庚○○等五人經營「新貴族」、「遠東坊」為色
情按摩業，犯行明確。乃撤銷第一審關於此部分之判決，改判仍論處上訴人庚○○、
己○○、丑○○、子○○、甲○○（累犯）共同以意圖營利，使人為猥褻之行為為常
業罪刑。已詳其所憑之證據及認定之理由。而以上訴人等五人均否認犯行，庚○○
、子○○、甲○○所辯該「新貴族」、「遠東坊」均單純從事男子護膚美容，並無色
情交易；己○○辯稱伊雖有投資，但未實際參與經營，不知店內是否有猥褻、姦淫之
色情交易；另丑○○辯解，伊根本未投資「遠東坊」，實乃己○○欠伊款項，表示願
將其「遠東坊」股份之半數讓與伊，以代清償，因伊妻反對，伊即予拒絕各等語，及
嗣後庚○○、己○○改稱丑○○並未入股云云，顯係餘詞卸責或護丑○○之詞，均
不足採信。復說明己○○請求傳訊證人黃阿、陳美玲，核無必要之理由，於判決內
詳予指駁及說明。從形式上觀察，原判決此部分尚無認定事實不依證據等違法情事存
在。上訴人等上訴意旨，庚○○部分略以，(一)、證人池美雲、盧翁美滿、池美齡、黃
秀月係因調查員誘以承認有從事色情服務，才能早日結案、交保回去，渠等無法忍受
押之苦，祗好配合，並在檢察官偵查時作相同之供述。(二)、「新貴族」、「遠東坊
」並無從事色情服務，盧翁美滿等人縱私下從事色情交易，亦屬私人行為與庚○○無
關。(三)、庚○○另外開設有茶坊及女子護膚中心、直銷瀘水器業務，非以經營「新貴
族」、「遠東坊」為常業。己○○部分略稱，(一)、伊未參與負責店務，如何能以伊曾
偶爾去按摩，即認定伊知悉店中經營色情行業﹖況且被查獲之許項、盧翁美滿、黃
秀月、池美雲、林春桂、池美齡等人均證稱「新貴族」、「遠東坊」實際負責人係庚
○○，並非伊；復稱未與伊為色情交易云云，原審就此有利之證詞未予採信，又未說
明理由，自屬有違證據法則。(二)、伊於偵查中雖承認曾去「新貴族」做過八十分鐘、
二千元之護膚指油壓按摩，惟未為猥褻行為，此由盧翁美滿、池美齡供述半套祗有指
壓可以為證。(三)、依庚○○於偵查中所云，「新貴族」、「遠東坊」之營收，顯不足
以維生，況伊另經營有日本料理店、茶藝館、服飾店，尤非以賴「新貴族」、「遠東
坊」之紅利，藉資謀生。原審認定伊為常業犯，與事實不符。丑○○部分則謂，(一)、
原判決認定庚○○自八十四年五月間起經營「遠東坊」，對此時間之認定毫無證據足
憑，且黃女於偵查中供述「遠東坊」係自八十四年七月間開始營業，上開認定應屬錯
誤。且依庚○○與己○○於八十四年七月八日電話交談，言及丑○○要求退股等情，
可知蕭某係在「遠東坊」於八十四年七月中旬開始經營之前即退夥，顯未與庚○○、
己○○共同經營色情行業。(二)、庚○○於八十四年十月二十三日偵訊時，雖指丑○○
亦係股東，出資十萬元，且曾去按摩云云。但嗣後於同年十一月七日、十二月九日及
八十七年三月十九日偵、審時，改稱己○○連他本人及丑○○之股金共拿二十萬元給
伊，己○○有去過店中消費，而丑○○沒去過；以及丑○○私底下說沒有投資，是己
○○以蕭某名義入股各等語，顯見庚○○供詞前後矛盾。另己○○於八十四年十月二
十日偵訊時，並未指證丑○○為股東，且於八十四年十二月九日、八十五年二月二十
八日、八十七年三月十九日第一、二審審理時，說明係伊要把還給丑○○的錢拿去投
資「遠東坊」，他沒有反對，以後也未再向伊討債，不過後來隔一陣子他又跟伊要錢
，丑○○確實是伊為他投資等情，又顯與己○○於八十四年十月二十三日偵查中供述
，丑○○有出資十萬元為股東一節不符。顯見丑○○係於八十四年七月八日以前退夥
，且所謂入股「遠東坊」係己○○片面所為。此有利之事實，原審置而不顧，應屬違
法。(三)、蕭某於八十四年七月八日「遠東坊」尚未營業以前退股，應屬中止犯，且非
常業犯，原審就此未予審究，同屬違誤。(四)、前述八十四年七月八日電話監聽記錄，
是否合法，原判決並未說明，則是否有證據能力，非無疑義。子○○部分略稱，伊在
護膚坊工作性質，僅是打掃清潔，並未參與現場營運，又伊本業駕駛計程車，自不能
論以刑法第二百三十一條第三項之罪責。甲○○部分則以：伊因家庭窮困，經友人介
紹於八十四年五月初前往黃宛直之護膚坊幫忙，後來管區警察時常臨檢，終於同年九
月離職返回台南開計程車。當初調查站通知伊前往當證人協助調查，最後變成被告
，請求給予自新之機會各等語。惟查，本件庚○○經營色情交易行業，經署名「板橋
市民」者向台灣板橋地方法院檢察署檢舉，由檢察官發交法務部調查局台北縣調查站
調查，該檢察署並依職權核發八十四年六月二十二日板檢銅公（）他字第三六七○
九號、同年七月二十五日板檢銅公他字第四四○九號等通訊監察書監聽庚○○等人
電話，蒐集犯罪證據，有上述通訊監察書在卷可稽，是台北縣調查站執行監聽而錄得
上述庚○○與己○○之電話交談，並將交談內容製成譯文，自屬合法而有證據能力。
上訴人丑○○於事實審就此並未爭執，於上訴本院始質疑上述監聽取得之電話錄音是
否合法﹖有無證據能力﹖自非依據卷內訴訟資料為指摘，尚非合法之第三審上訴理由
。又庚○○在八十五年二月二十八日第一審法院審訊時，供承伊與己○○、丑○○合
資於八十四年五月間起經營「遠東坊」，而且分過一次紅利，陳、蕭二人各分得六千
餘元等情；同一審理期日該己○○亦承認投資「遠東坊」分到一次紅利，「是六千四
百元或六千七百元，我跟丑○○合起來是一萬多。」等語，兩人所供相符。是原審認
定「遠東坊」係自八十四年五月間開始營業，並非無據；且既然曾經分紅利一次，己
○○與丑○○各分得六千餘元，則丑○○自無於「遠東坊」開業前退夥或所謂中止犯
之事實。丑○○上訴意旨第二、三點所云，係專憑己見，任意為事實上之爭論，亦非
適法之上訴理由。其餘上訴人等上訴意旨所陳，要係空言否認犯罪，或為單純事實上
之爭執，或係對原審法院認事、採證職權之合法行使，任意指摘，或就證據證明力為
爭辯，俱不足據以辨認原判決已具備違背法令之形式，其等此部分上訴均違背法律上
之程式，均應駁回。
四戊○○（駁回）部分
原審依據上訴人戊○○於警訊及調查中坦承，其於事先以電話通知庚○○將於八十四
年八月十四日晚上七時至十一時，前往「新貴族」、「遠東坊」實施臨檢等情，核與
庚○○、林春桂證述之情節相符；且戊○○收受賄賂部分，亦經庚○○、己○○、華
繼鼎指證甚詳。又戊○○於八十四年十月六日與庚○○之電話通訊，談及受賄情事，
該庚○○問戊○○：「陳先生（即己○○）要給你多少錢﹖」戊○○答以：「三家四
萬五，上月還缺一家，只給三萬元。」庚○○又稱：「今天要給六萬……這樣就對了
，等一下到十一樓，你在那邊等，十分鐘再到」。戊○○回答：「好」等語，有該監
聽電話譯文在卷為證。該電話內容，係庚○○與戊○○之通話，已為庚○○所自承，
且戊○○於八十四年十一月六日在調查局接受錄音鑑定，經與電話監聽錄音帶中對話
男子之相同發音部分進行聲紋特徵比對結果，兩者聲音音質相同，亦有法務部調查局
八十四年十一月八日（八四）陸(三)字第八四一二四四六四號鑑定通知書附卷可稽等事
證。因認戊○○洩露國防以外秘密，以包庇庚○○經營色情行業，並收受賄賂等事實
，犯行明確。乃撤銷第一審關於戊○○部分之判決，改判依牽連犯關係仍論處戊○○
連續依據法令從事公務之人員，對於違背職務之行為，收受賄賂罪刑。已詳其所憑
之證據及認定之理由。而以戊○○否認犯罪，所辯伊通知庚○○前往臨檢，係請其備
妥營業登記證待查，並非洩密以包庇庚○○，又伊收受庚○○、己○○交付之款項，
係因其二人參加乃弟莊凱麟之互助會，由伊代收會款，並非收受賄賂。另伊於八十四
年十月二十一日在縣警局督察室所寫之報告及筆錄係在督察威脅、利誘下所為，不得
採為證據云云，係飾卸之詞，及證人柏麗梅、蔡蒼柏、魏志豪、許鴻彥、莊凱麟、洪
志明、張靜錦等人之證詞，暨庚○○、己○○嗣後改稱所交付之款項係參加莊凱麟所
召集之互助會會款，以及華繼鼎翻供，否認有交付款項與戊○○各情，均如何不足為
有利於戊○○之證明，於判決理由內一一詳予指駁及說明。從形式上觀察，並無認定
事實違背證據法則等情事存在。上訴人戊○○對收受賄賂包庇色情營業部分上訴意旨
略以，(一)、依庚○○、己○○、洪志明、張靜錦、莊凱麟在原審供證確有參加莊凱麟
召集之互助會，足見庚○○、己○○所交付之款項，係託戊○○轉交給會首莊凱麟之
互助會會款，絕非賄賂。原審認定為賄款，顯屬推定犯罪事實；又對前揭庚○○等五
人所為有利之供詞，不予採信，亦未說明何以不採之理由，有違證據法則。(二)、華繼
鼎與庚○○、己○○在原審均證陳，己○○並未交付賄款三萬元託華某轉交，向戊○
○行賄，原審對此亦未說明何以不採信之理由。(三)、原審法院於八十七年五月二十一
日傳訊癸○○到庭，證明戊○○在督察室所寫之報告及筆錄係遭督察威脅、利誘所為
，乃原審對此有利戊○○之供詞，未予採信，並未說明理由，即採該警訊筆錄為不利
之認定，有違證據法則等語。惟查，癸○○於八十七年五月二十一日審理時，供謂在
警局督察室製作筆錄時，伊聽到督察大聲叫戊○○趕快簽，可以內部處理云云，倘屬
無訛，亦僅係督察在訊問完畢後催促戊○○簽名而已，難認在訊問之過程有何威脅、
利誘取供之情事。且原判決理由（第壹之(三)）就此已明：「衡情被告戊○○身為警
察人員，當知洩露職務機密之嚴重，若未真有其事，尚無任意受威脅、利誘而自白犯
罪之理，乃竟執此爭辯，自無足採。」等詞，雖未具體指明該項癸○○之證詞不足為
有利於戊○○之理由，顧此微疵顯於判決無影響，不得執為第三審上訴之理由。其餘
上訴意旨所云，或係專憑己見就證據之證明力，任意爭執，或對原審已說明、論斷之
事項，恣意指摘，俱非合法之上訴理由。此部分之上訴，違背法律上之程式，應予駁
回。至於上訴人戊○○牽連犯洩漏祕密罪部分，原審係依刑法第一百三十二條論罪，
核屬刑事訴訟法第三百七十六條第一款規定之案件，牽連之收受賄賂、包庇之重罪部
分上訴既不合法，自無從就該牽連之輕罪併為實體上審理。依刑事訴訟法第三百七十
六條規定，此部分既經第二審判決，自不得上訴於第三審法院。上訴人對此併提起上
訴，顯非適法，亦應駁回。
據上論結，應依刑事訴訟法第三百九十七條、第四百零一條、第三百九十五條前段，
判決如主文。
中      華      民      國    八十九    年      四      月    二十七    日
                              最高法院刑事第八庭
                                  審判長法官  吳  雄  銘
                                        法官  池  啟  明
                                        法官  石  木  欽
                                        法官  郭  毓  洲
                                        法官  吳  三  龍
      右正本證明與原本無異
                                              書  記  官
中      華      民      國    八十九    年      五      月      一      日
                                                                      ：


司法院資訊處製作；財團法人民間司法改革基金會備份。
